【裁判字號】    89,自,309
【裁判日期】    890420
【裁判案由】    詐欺等
【裁判全文】
臺灣臺北地方法院刑事裁定                          八十九年度自字第三九號
    自  訴  人  丙○○
                丁○○
                張啟端
                張炳燈
    自  訴  人
    兼右四  人
    自訴代理人  乙○○
    被      告  甲○○
    被      告  辛○○
    被      告  戊○○  內政部
    被      告  庚○○  台灣省政府
    被      告  己○○  台中縣政府
右列被告等因詐欺等案件，經自訴人提起自訴，本院裁定如左：
    主     文
自訴駁回。
    理     由
一、自訴意旨略以：緣總統於民國六十九年十二月十九日公布農地重劃條例，而被告
    甲○○、辛○○、戊○○、庚○○、己○○等五人，分別擔任總統、行政院長、
    內政部長、台灣省政府主席、台中縣長等職位，竟彼此犯意聯絡，於六十九年間
    以台中縣政府名義詐騙自訴人乙○○、丙○○、丁○○、張啟端、張炳燈等五人
    將所有農地加入重劃，致渠等信以為真而將農地交付重劃並繳交相關費用，然上
    開農地迄今已近二十年仍未完成重劃、交付權狀，始知受騙；又被告甲○○、辛○○、戊○○、庚○○、己○○等五人，均明知其等依照前揭農地重劃條例之規
    定，負有完成渠等所有農地重劃之義務，又彼此犯意聯絡，違法未盡前開義務而
    損害自訴人權益，因認被告等人共犯刑法詐欺及背信等罪嫌云云。
二、按法院或受命推事於自訴案件第一次審判期日前訊問及調查結果，如認為案件有
    刑事訴訟法第二百五十二條至第二百五十四條之情形者，得以裁定駁回其自訴，
    同法第三百二十六條第三項定有明文。按刑法第三百三十九條之詐欺罪，必須行
    為人基於不法所有或利益之意圖，以詐術使人交付財物或取得不法利益，始能構
    成，所謂以詐術使人交付，必須被詐欺人因其詐術而陷於錯誤，若其所用方法，
    不能認為詐術，亦不致使人陷於錯誤，即不構成該罪，最高法院四十六年台上字
    第二六０號判例著述其明，且上開罪名法定刑為五年以下有期徒刑、拘役或科或
    併科一千元以下罰金，乃屬三年以上十年未滿有期徒刑之刑度，依刑法第八十條
    第一項第二款規定，其犯罪自成立之日起算，未於十年內行使追訴權者即歸於消
    滅。又按刑法第三百四十二條之背信罪，則以行為人為他人處理事務，意圖為自
    己或第三人不法之利益，或損害本人之利益，而為違背其任務之行為，致生損害
    於本人之財產或其他利益為要件。所謂為他人處理事務，其原因固包括法令規定
    、當事人之契約或無因管理等，惟以關於財產之事務為限。經查：（一）本件自
    訴人乙○○、丙○○、丁○○、張啟端、張炳燈等五人，自訴主張被告甲○○等
    五人於六十九年間共同施用詐術，致渠等陷於錯誤將所有農地交付重劃，迄今已
    近二十年仍未完成而涉有刑法詐欺罪嫌，是依自訴人主張渠等受詐欺即被告等犯
    罪之時間乃在六十九年間，迄今已逾刑法第八十條第一項第二款所定十年之追訴
    權時效，依法已不得再行訴追；且被告等人縱有自訴人所指稱通知渠等將所有農
    地加入重劃，亦係依據農地重劃條例之規定，尚難認渠等主觀上有何不法所有或
    利益之意圖、客觀上亦無任何施用詐術致自訴人陷於錯誤之情形，衡與刑法詐欺
    罪之構成要件尚屬有間；此外被告甲○○等五人於六十九年間均分別尚未就任總
    統、行政院長、內政部長、台灣省政府主席及台中縣長等職位，乃為眾所周知之
    事項，其等自無為前揭自訴人所指訴實施詐欺行為人之可能。（二）自訴人另主
    張被告甲○○等五人分任總統、行政院長、內政部長、台灣省政府主席、台中縣
    長等職位，依照前揭農地重劃條例之規定，負有完成渠等所有農地重劃之義務，
    竟違法未盡前開義務而損害自訴人權益，另涉有刑法第三百四十二條之背信罪，
    經查，農地重劃條例固於六十九年十二月十九日經總統公布施行，然其立法之目
    的乃係授權直轄市或縣（市）主管機關，認其轄區內土地有上開條例第六條所定
    之情形者，「得」勘選轄區內相關土地為重劃區，依規定報經上級機關核定後實
    施農地重劃，是直轄市或縣（市）主管機關是否勘選轄區內相關土地實施農地重
    劃，乃經立法機關授予行政裁量權，並非就全國所有符合前開條例第六條所定情
    形之農地必負有進行重劃之義務，從而被告等人雖分別擔任上開職務，尚難認其
    等就自訴人所有農地應進行重劃之事項係屬為他人處理事務之人，且被告等人就
    自訴人所有土地未完成農地重劃，亦無為獲取自己、第三人不法利益，或損害自
    訴人利益而違背任務之主觀犯意可言，衡與前開背信罪之構成要件有所不符。此
    外本院復查無其他積極證據，足認被告等人確有自訴人指訴之詐欺、背信等犯行
    ，揆諸前開說明，自訴人自訴被告甲○○等人犯罪之事實，分別有刑事訴訟法第
    二百五十二條第二款、第十款所定之情形，爰依法裁定駁回其自訴。
四、據上論斷，應依刑事訴訟法第三百二十六條第三項、第二百五十二條第二款、第
    十款，裁定如主文。
中    華    民    國      八十九      年        四      月      廿      日
          臺灣臺北地方法院刑事第五庭
                                          法  官  林  翠  華
右正本證明與原本無異。
如不服本裁定，應於送達後五日內，向本院提出抗告狀。
                                          書記官  林  明  龍
中    華    民    國      八十九      年        四      月     二十五   日


司法院資訊處製作；財團法人民間司法改革基金會備份。
